【裁判字號】    89,自,3
【裁判日期】    891016
【裁判案由】    詐欺
【裁判全文】
臺灣宜蘭地方法院刑事裁定                              八十九年度自字第三號
    自  訴  人  甲○○
    被      告  乙○○
右列被告因詐欺案件，經自訴人提起自訴，本院裁定如左：
    主  文
自訴駁回。
    理  由
一、按法院或受命法官於自訴案件第一次審判期日前訊問及調查結果，如認為案件有
    刑事訴訟法第二百五十二條至第二百五十四條之情形者，得以裁定駁回其自訴，
    同法第三百二十六條第三項定有明文。
二、本件自訴意旨略稱：被告乙○○於民國八十四年春天簽發第一商業銀行（以下簡
    稱第一銀行）帳號００九五二－六號之三紙空頭支票，分別為支票號碼ＫＢ00
    00000號、票額金額新台幣（下同）三十萬元、到期日期八十四年三月二十
    七日；支票號碼ＫＢ0000000號、票面金額二十萬元、到期日期八十四年
    三月三十日；支票號碼ＬＢ0000000號、票面金額十萬元、到期日期八十
    四年八月十五日。被告明知其帳號已無存款餘額，且該支票係向他人收回不獲支
    付再交予自訴人，又被告曾冒標其擔任會首之鉅額會款，當時自訴人不知，致自
    訴人陷於錯誤而借予被告上述金額等語。
三、訊據被告對於自訴人指訴所簽發之上述支票三紙屆期未獲兌現而跳票之事實固不
    否認，並有卷附上述三張支票及退票理由單影本在卷可稽，惟被告堅決否認涉有
    詐欺犯行，辯稱：於簽發上述三紙支票時，在銀行尚有存款，支票帳戶亦正常往
    來，後因經商失敗，加以邀集之互助會遭部分會員倒會拖累，以致無力清償前揭
    借款，實無詐欺犯意，本件純屬民事糾紛等語。經查：自訴人到庭陳述：被告係
    於八十四年三月初開二張支票給我，最後一張係七月底給我的等語，當時被告於
    第一銀行之帳戶款項收支尚屬正常，此有本院函查第一銀行八十九年五月九日一
    宜字第二五二號回函所附之交易明細資料影本在卷可參，被告係自八十四年八月
    十二日始有支票退票紀錄，而於同年九月二十二日被列為拒絕往來戶，此亦有本
    院函查宜蘭縣票據交換所八十九年四月七日（八九）宜票交字第００四八號回函
    所附之退票紀錄明細表附卷足憑，另證人吳本儀到庭證述：被告被倒會後都有負
    責善後，他是會首，八十三年會被倒後，被告就一直借錢來補救，後來沒有辦法
    借到錢，會就倒了等語。又本院訊問自訴人時，自訴人陳稱：（被告如何騙你）
    他早就沒有錢了，還給我借錢，說要還我，也沒有立刻還我；他借錢時說是要周
    轉用的，借一百五十萬就可以解決，我當時知道他有二筆土地及鐵皮屋價值共約
    一千五百萬元，我認為他那些可供擔保，應該不會倒，所以我才借錢給他，他有
    還我三萬元等語，顯見自訴人係因認為被告有房地可供債權擔保而借錢予被告周
    轉，尚難謂被告有何施用詐術之行為。是被告辯稱簽發上述三紙支票時，銀行尚
    有正常往來，係遭他人拖累而倒會等語，應屬可採，故本件純屬民事糾紛，自應
    循民事訴訟程序解決之。至自訴人提出之宜蘭西後街郵局交易明細資料及證人陳
    正義之證言，僅能證明被告有向自訴人借錢之事實，並無法證明被告涉有詐欺之
    犯行。依上說明，自訴人無法提供證據證明被告詐欺之犯行，本院復查無其他積
    極證據足認被告涉有詐欺犯行，其犯罪嫌疑不足，依照首開法條規定，本件自訴
    應依法予以裁定駁回。
據上論結，應依刑事訴訟法第三百二十六條第三項、第二百五十二條第十款，裁定如
主文。
中      華      民      國    八十九    年      十      月      十六    日
                                臺灣宜蘭地方法院刑事第二庭
                                    法  官  林  俊  廷
右正本證明與原本無異
如不服本裁定應於送達後五日內向本院提出抗告狀（應附繕本）
                                    書記官  陳  憲  文
中    華    民    國      八十九    年      十        月        十七    日


司法院資訊處製作；財團法人民間司法改革基金會備份。
